臺灣新北地方法院行政訴訟判決　　　　　109年度交字第885號
原　　　告　何政賢



被　　　告　新北市政府交通事件裁決處

代　表　人　李忠台（處長）

訴訟代理人　黃慧婷律師
上列當事人間因交通裁決事件，原告不服被告民國109 年11月20
日新北裁催字第48-C00000000號、110 年4 月29日新北裁催字第
48-C00000000號裁決，向本院提起行政訴訟，本院判決如下：
    主  文
一、原告之訴駁回。
二、訴訟費用新臺幣300 元由原告負擔。
    事實及理由
壹、程序方面：
一、原告不服被告所為道路交通管理處罰條例第8 條之裁決而提
    起撤銷訴訟，依行政訴訟法第237 條之1 規定，應適用交通
    裁決事件訴訟程序。又本件因卷證資料已經明確，且就被告
    所已提出之採證光碟，並業經被告以證物送達原告表示意見
    ，而法院僅係就該光碟（準文書證據）擷取其中之錄影畫面
    為照片（文書證據），乃僅為該採證光碟內容原物之客觀展
    現，並無法院為主觀體會後為勘驗內容之描述記載，並非為
    勘驗之調查新證據，況該光碟（內容）被告既已送達原告表
    示意見，已為程序保障，且為避免當事人開庭之勞費及訴訟
    經濟，依該卷證資料堪認已經明確，爰依同法第237 條之7
    規定之裁量，乃不經言詞辯論，直接裁判。
二、按行政訴訟法第237 條之4 第2 項第1 款、第4 款：「地方
    法院行政訴訟庭收受前條起訴狀後，應將起訴狀繕本送達被
    告。被告收受起訴狀繕本後，應於20日內重新審查原裁決是
    否合法妥當，並分別為如下之處置：一、原告提起撤銷之訴
    ，被告認原裁決違法或不當者，應自行撤銷或變更原裁決。
    但不得為更不利益之處分。四、被告重新審查後，不依原告
    之請求處置者，應附具答辯狀，並將重新審查之紀錄及其他
    必要之關係文件，一併提出於管轄之地方法院行政訴訟庭。
    」，此係新修正行政訴訟法（於民國〈下同〉100 年11月23
    日修正公布），基於交通裁決事件所具質輕量多之特殊性質
    ，並為使法律關係及早確定，於是創設「重新審查」之特別
    救濟機制，而免除訴願之前置程序，使原處分機關能再次自
    我審查原裁決是否合法妥當，滿足依法行政之要求，並可兼
    顧當事人之程序利益，避免當事人不必要之時間、勞力、費
    用之浪費，亦可達成司法資源之有效利用。如原處分機關審
    查結果認原裁決確有違法或不當之情事，自可撤銷或變更原
    裁決，並就同一違規事實為新裁決並為答辯，至於此變更後
    之新裁決如仍非完全依原告之請求處置，依行政訴訟法第23
    7 條之4 第3 項規定之反面解釋，自不應視為原告撤回起訴
    ，管轄法院仍應就原處分機關變更後所為之新裁決及答辯為
    審判對象，繼續進行審理。查被告本以109 年11月20日新北
    裁催字第48-C00000000號違反道路交通管理事件裁決書，裁
    處原告罰鍰新臺幣（下同）2 萬元、吊扣駕駛執照6 個月。
    嗣經原告不服，提起行政訴訟，本院依職權移請被告重新審
    查後，被告乃改以110 年4 月29日新北裁催字第48-C000000
    00號違反道路交通管理事件裁決書，裁處原告罰鍰2 萬元、
    吊扣駕駛執照6 個月（違規事實及違反法條均未變更，僅刪
    除原載關於駕駛執照逾期不繳送之處理部分），而因原告於
    起訴時即訴請撤銷原裁處之全部處罰內容，故上開新裁決顯
    非完全依原告之請求處置，依前述說明，本院就此部分司法
    審查之對象自應為被告110 年4 月29日新北裁催字第48-C00
    000000號違反道路交通管理事件裁決書，以上合先敘明。
貳、實體方面：
一、爭訟概要：
    緣原告於109 年5 月3 日15時16分許，駕駛訴外人龍一車業
    有限公司所有之車牌號碼00-000號大型重型機車（下稱系爭
    機車），未依禁止左右轉標誌而由新北市板橋區臺64線快速
    道路往民生路三段下橋匝道處違規左轉橋下的四維路128 巷
    口迴轉道（行為一），適為站在民生路三段捷運新埔民生站
    前的人行道上執行查報守望勤務之新北市政府警察局海山分
    局交通分隊警員目睹，乃在其前方吹哨、揮動指揮棒示意攔
    停，並指示原告駕駛系爭機車至路邊暫停；惟原告卻未停車
    並往前駛離（行為二），致不能當場攔截製單舉發，乃於同
    日就上開行為一、二分別填製新北市政府警察局新北警交字
    第C00000000 號（違規事實：未依標誌指示左轉）、第C000
    00000 號（違規事實：駕駛人違反本條例行為，經交通警察
    依法執行稽查制止時，不聽制止拒絕停車接受稽查而逃逸）
    等舉發違反道路交通管理事件通知單，對系爭機車之車主逕
    行舉發，記載應到案日期均為109 年6 月17日前〈於109 年
    5 月25日合法送達〉，並移送被告處理，而訴外人廖梨米先
    後於109 年5 月27日、6 月15日、7 月17日、9 月2 日透過
    「交通違規申訴」系統陳述不服舉發，嗣原告於109 年12月
    11日透過「交通違規申訴」系統表明為實際駕駛人而陳述不
    服舉發，並依道路交通管理處罰條例第85條第1 項前段規定
    辦理歸責實際駕駛人（即原告）事宜。嗣被告就前開行為一
    ，認原告駕駛系爭機車而有「轉彎或變換車道不依標誌、標
    線、號誌指示」之違規事實，乃依道路交通管理處罰條例第
    48條第1 項第2 款、第63條第1 項（第1 款）、第85條第1
    項（前段）及違反道路交通管理事件統一裁罰基準表等規定
    ，以109 年11月20日新北裁催字第48-C00000000號違反道路
    交通管理事件裁決書（下稱原處分一），裁處原告罰鍰600
    元，並記違規點數1 點；另被告就前該行為二，認原告駕駛
    系爭機車而有「違反處罰條例之行為，拒絕停車接受稽查而
    逃逸」之違規事實，乃依道路交通管理處罰條例第60條第1
    項（前段）、第85條第1 項（前段）及違反道路交通管理事
    件統一裁罰基準表等規定，以110 年4 月29日新北裁催字第
    48-C00000000號違反道路交通管理事件裁決書（下稱原處分
    二），裁處原告2 萬元罰鍰、吊扣駕駛執照6 個月。原告不
    服，遂提起本件行政訴訟。
二、原告起訴主張及聲明：
  ㈠主張要旨：
  ⒈伊行駛路線係民生路三段依左轉專用號誌左轉進入迴轉道，
    與員警逕行舉發稱親見伊於臺64線下匝道違規左轉之事實不
    符，伊行駛路線與員警舉發之臺64線下匝道違規左轉不同，
    伊並無原處分一所指之違規事實。請查明本案事實是否為員
    警「攔查位置不當，無法確實親眼看見違規地點及違規車輛
    ，只要是大型重型機車通過，員警自認用路人違規，任意攔
    查未果，即逕行舉發並加重處分」之嚴重舉發錯誤行為。
  ⒉路口監視器可作為交通違規證明使用嗎？設置路口監視器目
    地是維護治安使用，路口監視器影像能不能作為交通違規執
    法證明。今員警如何取得並依此影片大作違規文章是否依法
    有據。
  ⒊被告答辯書第四點：「員警攔查位置正面對台64線匝道，二
    者間. . . 」。被告答辯員警攔查位置正面對台64線匝道；
    事實依員警密錄器及路口監視器，員警位於臺64線路口「側
    面」、「左後方」公車站牌處。員警執法位置與員警供稱違
    規路口臺64線下匝道路口關係位置已構成警政署輕微違規作
    業要點「應著制服於明顯處所公開執法、不得於『隱密處』
    突然衝出攔檢車輛」。今員警執法位置未於明顯處及適當位
    置未依法定方式。法律行為，未依法定方式行政，無效。並
    因位於違規路口「側面」、「左後方」公車站牌處，因視線
    角度產生錯誤舉發。
  ⒋依員警密錄器影像開始第1 秒至42秒間，員警執勤位置（民
    生路往新莊方向），影像顯示員警躲藏於柱子後面，注意力
    一直正面對對面臺64線下橋匝道方向，顯見員警當時執勤心
    態及目的；取締對面（臺64線下橋往中和方向）下橋車輛違
    規左轉，而不是員警站立位置（民生路往新莊方向）路況查
    報守望勤務。員警如要取締（臺64線下橋往中和方向）下橋
    路口車輛違規左轉。依法定方式，員警執法位置，應於臺64
    線下橋匝道路口明顯處所公開執行，今員警執法位置對其取
    締路口已構成「隱蔽性執法」。員警位於臺64線下橋匝道路
    口「左後側」員警無依法定方式正面及明顯處執勤及親見「
    臺64線下橋匝道路口」與「平面車道依燈號指示左轉之車輛
    」交通動態屬實，請查明員警執法行為、位置是否不符合法
    定方式。路口監視器影片員警位置，時間15：16：43秒以前
    皆未見員警於道路執勤，15：16：44秒以後員警才由柱子現
    身攔停，員警密錄器11秒～13秒亦顯示員警躲藏於柱子後面
    查看執勤，44秒才現身攔停，請明查。員警明顯違反逕行舉
    發法定方式。
  ⒌員警（密錄器影像）臺64線下橋「路口」位置，依員警位置
    被橋柱遮掩左轉路口，員警並無法明確視見分辨左轉大型機
    車是「下橋」或「平面道路左轉彎車輛」行駛，員警密錄器
    影像41秒顯示大型貨車通過員警面前遮擋視線及員警移動身
    影。員警以看見大型重機下臺64匝道及一輛大型重機左轉，
    即推測全部大型重機均為下橋違規左轉，即以攔停產生錯誤
    舉發，起因於執法位置不當，無法明確分辨違規事實。警政
    署輕微違規作業要點「應著制服於明顯處所公開執法、不得
    於「隱密處」突然衝出攔檢車輛」。今員警執法位置未於明
    顯處及適當位置未依法定方式。法律行為，未依法定方式行
    政，無效。
  ⒍（海山分局回覆文109 年6 月4 日）回文，「親見旨揭車輛
    由臺64線下橋（往中和方向）下橋號誌為「紅燈」時違反禁
    止左右轉標誌. . . 。」。伊請貴院查證臺64線下匝道號誌
    「紅燈時」同時段（平行道路）民生路三段（往中和方向）
    平面道路，左轉專用道號誌，「綠燈指示」車輛「左轉迴轉
    道」是否屬實。伊依平面道路左轉專用道燈號指示「左轉迴
    轉道」，且該「迴轉道」是民生路三段（往中和方向）平面
    道路燈號指示唯一行駛道路，（路口監視器時間15：16：45
    ）及（員警密錄器56秒～1 ：06秒）伊跟隨前方白色車輛行
    進，通過員警並無加速逃逸舉動，依其燈號及道路規劃路線
    行駛，伊並無故意違規行為，「且路口監視影像同時多輛汽
    、機車行進左轉」民生路三段（新莊方向）。第一輛為違規
    機車，第二輛為汽車，伊跟隨於汽車後面通行。且第一輛機
    車與第二輛汽車與伊有相當距離及時間差，足證伊與其他車
    輛，因燈號管制同時集中等待於平面道路「左轉專用道」，
    依綠燈號指示同時行進左轉迴轉道屬實，員警取締第一輛下
    橋機車違規左轉與伊無關。
  ⒎被告答辯狀答辯理由第四點，被告以「員警攔查位置正面對
    臺64匝道. . . . 」。被告如此答辯。伊「重新審視」海山
    分局回覆文（海山分局109 年6 月4 日）回函說明三：「親
    見旨揭車輛由臺64線下橋（往中和方向）下橋號誌為紅燈時
    違反禁止左右轉標誌，逕由匝道左轉四維路128 巷迴轉道，
    舉發員警逐依規定上前攔查舉發」。員警回文乍看之下員警
    就站在臺64線匝道路口正前執勤。事實：員警執勤位置位於
    臺64線匝道路口「後方左側」以面向臺64線下橋匝道側面觀
    看，而非處於臺64線匝道路口正面，法定執法位置。請比對
    員警提供攔查位置關係圖、與原告員警執勤實際位置及員警
    舉發原告相片地面「公車站牌」字樣等確認員警執法位置無
    誤，與員警製作執勤位置關係圖員警標示執法位置不同，員
    警無法親見違規路口確認違規車輛及違反應站立於明顯處執
    勤。
  ⒏伊今提供現場關係影片（員警執勤位置與違規路口關傺及距
    離影片），說明當地道路動線「臺64線匝道路口」與平面道
    路「民生路左轉專用道」為平行路口。由平面道路路口左轉
    （新莊方向）影片開始6 秒至員警位置21秒共需16秒相距10
    0 公尺以上，需經過兩個左轉彎。與員警供稱「親見旨揭車
    輛由臺64線下橋. . . 逐依規定上前攔查舉發」不符。員警
    執勤位置不當。為本案錯誤舉發之因果關係。員警為專業之
    執法人員應明瞭執勤規定及明顯執法位置，未依法定方式。
    行政程序法第4 條行政行為應受法律及一般法律原則之拘束
    。（民法73條）法律行為不依法定方式，無效。舉發有無效
    行為自始當然無效。
  ⒐被告答辯狀第五點：「因前已經員警發現其違規. . . 被本
    件員警攔停。事實當日只有一員員警執行勤務，並不是依法
    執行（交通攔查勤務）為路況查報守望勤務（海山分局109
    年6 月4 日回函說明二）。「路況查報守望勤務」伊不知勤
    務性質為何請員警說明。答辯書第六、七點「原告確有於系
    爭地點先有未依標誌指示左轉之事實. . . 」。依路口監視
    器及員警密錄器，員警執法位置無法「正面親見」及明顯處
    執法親見違規路口及攔停違規行為。被告提供影片皆無法明
    確證明原告違規事實，原告無違規行為，即無故意行為，對
    後續員警之攔停無停車受檢之義務，原告符合行政罰法第7
    條第1 項規定。答辯書第七點：員警身帶密錄器執勤攝入，
    都無法錄下違規事實及違規關係路口畫面，已不符合警政署
    輕微違規作業要點以照相採證時，應完整攝入。密錄器只看
    見攔停，無違規路口及違規事實影像。逕行舉發無效。今密
    錄器影像前、後段攝入畫面提供完整證明原告及同時被舉發
    車輛NT-32 及其他汽車經過員警，無故意加速駛離. . . 等
    行為。員警指控伊逃逸。依舉發照片、影片同時有多輛汽、
    機車通行，員警值勤動作是否明確合法，伊前無故意違規行
    為，員警執法增列攔停未停逕行舉發處罰，應屬無效。
  ⒑請貴院檢視路口監視器影片範圍及員警秘錄器影像皆無「臺
    64線匝道正面路口影像及違規左轉車輛畫面」，員警只以「
    臆測方式」及「函文文字」敘述不實，致產生誤解，今詳觀
    影片才能明暸皆無違規路口及違規事實畫面，與海山分局回
    函陳述不符。路口監視器錄製時15：16：27秒至15：16：37
    秒，當時下橋大型重機共7 輛，與該畫面下段左轉彎（民生
    路新莊方向）以及員警供稱6 輛大型重機數量不同。同段影
    片15：17：57秒至15：18：05秒，亦有3 輛大型重機下橋未
    見違規左轉，足證臺64線匝道大型重機下橋為其道路常態，
    不能做為違規事實證物，員警不應再作為違規事實論述。本
    案員警逕行舉發違反內政部警政署交通違規稽查與輕微違規
    勸導作業注意事項（下簡稱注意事項）三項規定：⑴第四條
    第一款第一項第五目照相採證時，應著制服於明顯處所公開
    執法，並將違規要件完整攝入，「本案缺乏違規路口違規要
    件完整攝入」。⑵第四條第一款第二項第一目擔服交通稽查
    勤務應穿著制服，不得於「隱密處」突然衝出攔停車輛。員
    警攔停位置與違規路口關係，顯已構成「隱密處」突然衝出
    攔停車輛。⑶第三條第一款第一項、違規事實認定應慎重，
    不可僅憑直覺或意氣用事，. . . . . 。以免產生錯誤舉發
    ，是為法令意旨。員警值勤位置不當，雖看見大型重機下橋
    左轉，但也不能自行推斷全部大型重機皆是由匝道下橋並違
    規左轉，員警無法親見違規路口，及身戴秘錄器無攝入違規
    路口及違規左轉車輛行為，未依法定方式執法，依密錄器當
    時員警移動至馬路及同時大型貨車通過阻擋攝入畫面（員警
    移動攔停已無法看見路口），雖看見一台大型重機下橋左轉
    ，但也不能自行推斷全部大型重機皆是下橋違規左轉，員警
    身為當地之員警應暸解當地路口規畫，如要取締下臺64線下
    匝道違規左轉，應立於臺64線下匝道路口正面位置，可分辨
    平面道路及下匝道車輛，並可依法定方式完整攝入路口及違
    規車輛。為員警正當執法之法律行為。今經原告陳述，員警
    明顯假造「執勤位置關係圖」員警攔停位置。證明員警暸解
    法定方式及未依法定方式執勤。員警身戴密錄器又無明確舉
    發路口影像及將違規車輛攝入。員警自身戴密錄器錄執法，
    密錄器影像凸顯當時員警執法缺失及欲執法目標道路。「員
    警執勤位置」與「違規路口之關係」可釐清員警執勤位置是
    否依法定方式，如何「親見」及是否清楚「分辨違規車輛」
    。路口監視器影片15：16：43秒以前皆未見員警於道路執勤
    ，15：16：44秒員警才由柱子現身攔停，明顯違反交通執勤
    法定方式。經伊依提出申訴，員警還需要以其它路口監視器
    影像輔助證明伊違規，但路口監視器影像仍無路口及明確證
    明伊違規及事實、員警逕行舉發以推敲方式，以函文文字誤
    導執勤情形事實。員警執行交通違規勤務需以法定方式並處
    於明顯位置執法舉發違規方屬有效，員警執法需符合法律行
    為，（民法73條）法律行為未依法定方式作為，無效。今員
    警以密錄器攝影作為執勤輔助，卻全無違規路口及事實攝入
    ，反顯示其員警執法缺失，故不能以攔停做為舉發事證，依
    伊前述該路口動線及員警執勤位置不當，明顯已產生分辨違
    規車輛及錯誤舉發，匡陷百姓，請貴院查明屬實，依法撤銷
    原處分一、二。
  ㈡聲明：原處分一、二，均撤銷。
三、被告答辯及聲明：
  ㈠答辯要旨：
  ⒈依警員提供之密錄器畫面觀之，警員攔查之位置正面對台64
    匝道，二者間又無其他遮蔽物可能造成誤判，故警員對於行
    經台64匝道銜接至平面道路之車輛應可清楚目視，並以密錄
    器攝得其違規事實，足證本件原告之行車路徑係自台64匝道
    銜接一般道路，並非如原告自述由民生路三段依規定左轉，
    原告既有前述違規，自應對後續警員之攔查有停車受檢之義
    務，原告所述應無理由。
  ⒉次查原告行經長江路時，因前已經警員發現其違規行為，遂
    遭本件警員以手持指揮棒輔以哨聲攔停，詎料原告雖已知悉
    攔查之意思，仍拒絕接受稽查而逕行駛離現場。綜上，原告
    確有於系爭地點先有未依標誌指示左轉之事實，而經本件值
    勤警員目睹在案，嗣原告行經本件警員所在位置後，警員於
    極近之距離揮動指揮棒並吹哨令其停車，惟原告卻置若罔聞
    而逕自駛離現場，核上開採證影片及警員之證述，系爭當時
    應無不能注意本件警員攔查動作之干擾因素，故原告確有不
    服稽查逃逸之違規無誤。
  ⒊按行政罰法第7 條第1 項規定：「違反行政法上義務之行為
    非出於故意或過失者，不予處罰。」，因此，不論違規行為
    人係故意或過失而違反處罰條例第48條第1 項第2 款及第60
    條第1 項行政法上義務之行為，均應予處罰。本案原告違規
    已如前述，核有主觀上之犯意無誤，已然甚明。
  ⒋又原舉發單位乃因釐清違規事實成立與否而有職務上需要而
    調閱系爭路口監視器：
  ⑴按新北市政府警察局治安監視錄影系統設置管理要點第7 點
    規定：「公務機關因執行職務之需要，得向本局或各分局申
    請調閱治安監視錄影系統影音資料，必要時並得複製、利用
    。」
  ⑵警察機關為釐清違規事實成立與否而調閱本件路口監視器，
    乃基於其職權而為，自得作為證明本件違規事實存在之舉發
    依據，原告主張容屬其對法規及調閱監視器相關規範之誤解
    。
  ⒌舉發警員於系爭值勤位置依法逕行舉發並無違法之情事，蓋
    原告雖提出「內政部警政署交通違規稽查與輕微違規勸導作
    業注意事項」之規定判斷本件警員有舉發違法之依據。惟查
    系爭規範之位階僅屬作業性行政規則，受規範者遵守與否僅
    生適當性問題而非屬合法性問題；復查本件值勤警員所處之
    位置為路邊人行道，並無任何隱密或難以察知之情形。另依
    臺北高等行政法院108 年度交上字第81號判決意旨，警員值
    勤位置之選擇並無現行法規作限制之規定，故原告之主張為
    無理由。
  ⒍警員所在之位置確實可看見原告之車輛及系爭路口之號誌運
    作狀況。蓋依原舉發警員之職務報告內容略以：「. . . 於
    同日15時16分許於板橋區民生路三段四維路128 巷口（捷運
    新埔民生站出口側）見6 輛大型重機車由台64線下橋往中和
    方向，違反禁止左右轉標誌，由匝道左轉四維路128 巷口迴
    轉道. . . 職見其違規事實明確予以攔查，手持指揮棒以手
    勢將其攔停，並以哨音警示，要求其停車. . . 職走向車道
    中，揮動指揮棒、將指揮棒擋於該車前，並吹哨示意其停車
    受檢，AE-852號駕駛撇頭看了一眼後繼續向前直行. . . 」
    。由上述報告內容可知，舉發警員已親眼看見原告確實有「
    違反禁止左右轉標誌」而違反處罰條例第48條第1 項第2 款
    之違規；且原告行經警員站立位置時，警員亦已經盡力行攔
    停之動作，原告並有目光與警員對視，上揭情形並有本件採
    證影片可證，違規事實要屬明確，洵堪認定。
  ⒎綜上所述，原告於系爭地點確實有違反處罰條例第48條第1
    項第2 款之事實，並經本件警員當場目睹在案，已無疑義，
    且警員值勤之地點並非隱密，可清楚看見從台64線下橋之大
    型重型機車，警員依法攔停原告，原告明知應停車受檢而不
    停，警員遂依法而為舉發，上揭程序均依法為之，原告所主
    張之理由均非可採，懇請鈞院依法審判，如蒙所請，實感德
    便。
  ㈡聲明：原告之訴駁回。
四、本件爭點：
  ㈠原告是否有原處分一所指「轉彎或變換車道不依標誌、標線
    、號誌指示」之違規事實？
  ㈡原處分二認原告有「違反處罰條例之行為，拒絕停車接受稽
    查而逃逸」之違規事實，有無違誤？
五、本院的判斷：
  ㈠前提事實：
    爭訟概要欄所載之事實，除原告以其係「由民生路三段的左
    轉專用道左轉」而非「由臺64線快速道路下匝道後左轉」，
    乃否認違規，並進而據以抗辯有原處分二之違規事實外，其
    餘事實，業據原告於起訴狀所不爭執，且有舉發違反道路交
    通管理事件通知單影本2 紙及送達證書影本1 紙、原處分影
    本2 紙、交通違規申訴書影本6 份、違規移轉駕駛人申請書
    影本1 份、新北市政府警察局海山分局109 年8 月20日新北
    警海交字第1093957086號函影本1 份、新北市政府警察局海
    山分局110 年3 月9 日新北警海交字第1103922585號函影本
    1 份〈含舉發警員職務報告影本1 紙、密錄器錄影擷取畫面
    2 幀、路口監視器擷取畫面1 幀、行向示意圖影本1 紙〉、
    新北市政府警察局海山分局110 年5 月21日新北警海交字第
    1103938371號函影本暨所附路口監視器擷取畫面1 份、機車
    車籍查詢影本1 紙、駕駛人基本資料影本1 紙、原告陳報狀
    〈遞狀日：110 年7 月20日〉檢附之說明用擷取照片影本共
    8 幀（見本院卷第85頁、第87頁、第89頁、第91頁、第91頁
    、第93頁、第95頁至第107 頁、第117 頁至第118 頁、第12
    3 頁、第127 頁、第131 頁至第132 頁、第135 頁至第143
    頁〈奇數頁〉、第145 頁至第149 頁、第151 頁、第153 頁
    、第183 頁至第189 頁〈奇數頁〉）、被告提出之路口監視
    器及警員密錄器之錄影光碟1 片、原告提出之路口狀況錄影
    光碟1 片（均置於本院卷末存置袋內）、監視器錄影擷取及
    放大畫面共13幀（見本院卷第205 頁至第229 頁、）、警員
    密錄器錄影擷取畫面31幀（見本院卷第203 頁、第231 頁至
    第289 頁）等件在卷足資佐證，是除原告前述否認及進而據
    以抗辯部分外，其餘事實自堪認定。
  ㈡原告有原處分一所指「轉彎或變換車道『不依標誌、標線、
    號誌指示』」之違規事實：
  ⒈應適用之法令：
    ⑴道路交通標誌標線號誌設置規則第74條第1 項：
      禁行方向標誌，用以告示車輛駕駛人禁行之方向。禁止右
      轉用「禁17」、禁止左轉用「禁18」、禁止左右轉用「禁
      19」、禁止右轉及直行用「禁20」、禁止左轉及直行用「
      禁21」。設於禁止各種車輛右轉、左轉或左右轉道路入口
      附近顯明之處。有時間、車種、車道特殊規定者，應在附
      牌內說明。
    ⑵道路交通管理處罰條例第48條第1 項第2 款：
      汽車駕駛人轉彎或變換車道時，有下列情形之一者，處新
      臺幣600 元以上1,800 元以下罰鍰：二、不依標誌、標線
      、號誌指示。
    ⑶道路交通管理處罰條例第63條第1 項第1 款：
      汽車駕駛人有下列各款所列條款之一者，除依原條款處罰
      鍰外，並予記點：一、有第三十三條第一項、第二項、第
      三十八條第一項、第四十條、第四十五條、第四十七條第
      一款至第三款、第四十八條、第四十九條或第六十條第二
      項第一款、第二款情形之一者，各記違規點數一點。
    ⑷按「本細則依道路交通管理處罰條例第九十二條第四項規
      定訂定之。」、「處理違反道路交通管理事件之程式及統
      一裁罰基準，依本細則之規定辦理。前項統一裁罰基準，
      如附件違反道路交通管理事件統一裁罰基準表。」，違反
      道路交通管理事件統一裁罰基準及處理細則第1 條、第2
      條第1 項、第2 項分別亦有明定，是違反道路交通管理事
      件統一裁罰基準及處理細則即係基於法律之授權所訂定，
      而該處理違反道路交通管理事件之統一裁罰基準（即「違
      反道路交通管理事件統一裁罰基準表」）已考量「違反事
      件」、「法條依據」、「法定罰鍰額度或其他處罰」、「
      違規車種類別或違規情節」、「期限內繳納或到案聽候裁
      決者」、「逾越應到案期限30日內，繳納罰鍰或到案聽候
      裁決者」、「逾越應到案期限30日以上60日以內，繳納罰
      鍰或到案聽候裁決者」、「逾越應到案期限60日以上，繳
      納罰鍰或逕行裁決處罰者」等因素，作為裁量之標準，並
      未違反授權之目的及裁量權之本質，是其不僅直接對外發
      生效力，且被告亦應受其拘束而適用之。
  ⒉由前揭舉發警員密錄器錄影擷取畫面以觀，原告駕駛系爭機
    車在新北市板橋區民生路三段上行駛，上身穿著顏色呈「兩
    側白色之臂袖連接著胸前為黑色之外套」（見本院卷第203
    頁）；再由前揭路口監視器錄影擷取及放大畫面以觀，左上
    角有攝錄到臺64線快速道路往民生路三段下橋鄰近出口處的
    畫面，於畫面時間05/0 3/ 2020（下同）15：16：19，一輛
    汽車駛過（見本院卷第205 頁），畫面時間15：16：27，第
    1 輛機車駛過（見本院卷第207 頁），畫面時間15：16：28
    ，第2 輛機車駛過（見本院卷第209 頁），畫面時間15：16
    ：29，第3 輛機車駛過（見本院卷第211 頁至第215 頁），
    且第3 輛機車於畫面時間15：16：45隨即出現在橋下四維路
    128 巷口通往民生路三段（往五股）的左轉專用車道上（見
    本院卷第217 頁）。將第3 輛機車的擷取畫面放大後，比對
    上揭舉發警員密錄器錄影擷取畫面，駕駛人同樣是上身穿著
    顏色呈「兩側白色之臂袖連接著胸前為黑色之外套」，足證
    是原告無訛，此亦核與舉發警員密錄器錄影畫面中看向臺64
    線快速道路橋上依序經過的車輛順序相同，是以舉發警員站
    立在民生路三段的捷運新埔民生站出口附近的位置之視角，
    確可以清楚看到原告下橋後並違規左轉的行為。且觀臺64線
    快速道路往民生路三段的下橋出口處現場照片（見本院卷第
    139 頁），復確實立有禁止左右轉用「禁19」之標誌，則原
    告於行經台64線快速道路下橋後逕行左轉進入通往民生路三
    段往五股方向的左轉專用道，屬違反該路口所設置之「禁19
    」（禁止左右轉）標誌之禁制效力，被告據之認其有「轉彎
    或變換車道不依標誌、標線、號誌指示」之違規事實，乃以
    原處分一裁處原告前揭處罰內容，觀諸前開規定，依法洵屬
    有據。
  ㈢原處分二認原告有「違反處罰條例之行為，『拒絕停車接受
    稽查而逃逸』」之違規事實，洵無違誤：
  ⒈應適用之法令：
    道路交通管理處罰條例第60條第1 項前段：
    汽車駕駛人，駕駛汽車有違反本條例之行為，經交通勤務警
    察或依法令執行交通稽查任務人員制止時，不聽制止或拒絕
    停車接受稽查而逃逸者，除按各該條規定處罰外，處新臺幣
    一萬元以上三萬元以下罰鍰，並吊扣其駕駛執照六個月。
  ⒉本件違規事實之舉發經過，業據舉發警員以職務報告敘明：
    「職於109 年5 月3 日14時至16時擔服轄內路況查報守望勤
    務，於同日15時16分許於板橋區民生路三段四維路128 巷口
    （捷運新埔民生站出口側）見6 輛大型重機車由64線下橋往
    中和方向，違反禁止左右轉標誌，由匝道左轉四維路128 巷
    口迴轉道，且當時橋下號誌已轉為紅燈，依道路交通管理處
    罰條例第48條第1 項第2 款規定. . . 依法攔查車輛。職見
    其違規事實明確予以攔查，手持指揮棒以手勢將其攔停，並
    以哨音警示，要求其停車。大型重機車NT-32 號及大型機車
    AE-852號違規左轉後繼續行駛民生路三段最外側車道往長江
    路方向大型重機車AE-852號行駛於前方，職走向車道中，揮
    動指揮棒、將指揮棒擋於該車車前，並吹哨示其停車受檢，
    AE-852號駕駛撇頭看了一眼後繼續向前直行通過，職再以同
    方式攔查後方之NT-32 號，該車同樣繼續直行通過，職由後
    方追趕及以哨音警示，但該二大型重機無視，並逕行離去，
    職返隊調閱監視器及密錄器確認車牌號碼，依法製單舉發。
    」（見本院卷第135 頁）；另依前揭舉發警員密錄器採證錄
    影擷取畫面所示（見本院卷第255 頁至第289 頁），警員發
    現原告駕駛機車下橋違規左轉後進入橋下四維路128 巷口前
    的左轉專用道待轉，俟號誌變換成為綠燈後左轉進入民生路
    三段（往五股方向），即往前到原告所駕駛的系爭機車前面
    揮動指揮棒，並指示其靠路邊停（見本院卷第279 頁），惟
    原告所駕駛的系爭機車並未減速及打右側方向燈，而仍持續
    往前行駛離去；再者，參以第1 輛被警員違規取締之機車，
    車牌號碼為RL-53 號大型重機車，另前揭錄影畫面中一同被
    攔查逕行駛離之車牌號碼00-00 號大型重機車（見本院卷第
    281 頁），經新北市政府交通事件裁決處110 年6 月25日新
    北裁申字第1105191215號函文說明：「二、查NT-32 號車第
    C00000000 、C00000000 號違規，有逕向本處提起申訴，惟
    因本件已辦理轉移駕駛人至高雄市政府交通局交通事件裁決
    中心，故本處無法得知是否提起行政訴訟。三、再查RL-53
    號車於違規同時間遭舉發第C00000000 號違規，並無提起申
    訴及行政訴訟，且已繳納罰鍰結案。」（見本院卷第165 頁
    ），可見本件在上開同一違規時、地，被攔查之RL-53 號、
    NT-32 號大型重機車，與原告同樣遭警舉發違規，而其中RL
    -53 號大型重機車被舉發（紅燈違規左轉）後業已繳納罰鍰
    ，並未據申訴亦未起訴，益足徵原告前揭原處分一之違規事
    實，當屬實在。則原告既違規紅燈左轉在先，舉發警員復於
    原告左轉進入民生路三段（往五股方向）後，刻意往前到原
    告所駕駛的系爭機車前面揮動指揮棒，並指示其靠路邊停（
    見本院卷第279 頁），原告自無不知曉舉發警員上開所為舉
    措之理，即難謂主觀上並無拒絕停車接受稽查而逃逸之故意
    甚明。
  ⒊況本件舉發之警員乃係受有專業訓練者，對於執行交通勤務
    所見事項之觀察程度，自遠較一般人更為專注，其所為之舉
    發自有高度可信性。又警員執行公務時，本身即受有行政懲
    處責任之監督，衡情警員當不致甘冒上開行政懲處之風險，
    僅為開單即蓄意構陷原告，且有前揭警員密錄器採證錄影及
    路口監視器錄影足資可證。綜上，原告確有「轉彎或變換車
    道不依標誌、標線、號誌指示」、「違反處罰條例之行為，
    拒絕停車接受稽查而逃逸」之違規事實無訛，是被告據之乃
    以原處分一、二，分別裁處原告前揭處罰內容，觀諸前開規
    定，依法洵屬有據。
  ㈣本件判決基礎已經明確，兩造其餘的攻擊防禦方法及訴訟資
    料（含原告尚請求調取監視器錄影部分），經本院斟酌後，
    核與判決結果不生影響，無一一論述及再予調查之必要，均
    一併說明。
  ㈤本件第一審裁判費為300 元，所以確定第一審訴訟費用額為
    300 元，由原告負擔。
六、結論：原處分一、二，均無違誤，原告訴請撤銷為無理由，
    應予駁回。
中    華    民    國   110    年    11    月    12    日
                  行政訴訟庭  法  官  黃若美
一、上為正本係照原本作成。
二、如不服本判決，應於判決送達後20日內，向本院提出上訴狀
    並表明上訴理由（原判決所違背之法令及其具體內容或依訴
    訟資料可認為原判決有違背法令的具體事實），其未載明上
    訴理由者，應於提出上訴後 20 日內向本院補提理由書（上
    訴狀及上訴理由書均須按他造人數附繕本，如未按期補提上
    訴理由書，則逕予駁回上訴），並應繳納上訴裁判費新臺幣
    750 元。
                              書記官  張文泉
中    華    民    國   110    年    11    月    12    日